【裁判字號】    98,交聲,551
【裁判日期】    980831
【裁判案由】    聲明異議
【裁判全文】
臺灣臺南地方法院交通事件裁定         98年度交聲字第551號
原處分機關  交通部公路總局嘉義區監理所麻豆監理站
異  議  人
即受處分人  甲○○
上列受處分人因違反道路交通管理處罰條例案件，對於交通部公
路總局嘉義區監理所麻豆監理站，民國98年4月29日所為之裁決
處分（處分案號：麻監裁罰字第裁75-MZ0000000號），聲明異議
，本院裁定如下：
      主  文
原處分撤銷。
甲○○不罰。
      理  由
一、原處分意旨略以：異議人即受處分人甲○○（下稱異議人）
    ，駕駛車牌號碼KT2-782號重型機車，於民國（下同）94年8
    月15日9時6分許，行駛至臺17線及南38線路口處，因駕駛機
    車紅燈闖紅燈之違規，經臺南縣警察局交通警察隊（下稱舉
    發機關）員警以異議人「行經有燈光號誌管制之交岔路口闖
    紅燈者」為由予以製單舉發，嗣原處分機關即交通部公路總
    局嘉義區監理所麻豆監理站，以異議人違規事實明確，以違
    反道路交通管理處罰條例（下稱處罰條例）第53條第1項、
    第63條第1項第3款及違反道路交通管理事件統一裁罰基準表
    （以下簡稱基準表）之規定，裁處異議人罰鍰新臺幣（下同
    ）4,500元，並加記違規點數3點等語。
二、異議意旨略以：該處燈號損壞，異議人久候均未見該號誌變
    換，方才闖越該紅燈，但本件違規是交通號誌損壞所致，不
    可逕處罰異議人，為此聲明異議，請求撤銷原處分。
三、按汽車行駛至交岔路口，其行進、轉彎，應遵守燈光號誌；
    行車管制號誌係藉圓形之紅、黃、綠三色燈號及箭頭圖案，
    以時間更迭方式，分派不同方向交通之行進路權；在無其他
    標誌、標線禁制或指示下，圓形綠燈表示准許車輛直行或左
    、右轉；箭頭綠燈表示僅准許車輛依箭頭指示之方向行駛；
    車輛面對圓形紅燈表示禁止通行，不得超越停止線或進入路
    口；車輛面對與圓形紅燈同亮之箭頭綠燈時，得依箭頭綠燈
    之指示行進。道路交通安全規則第102條第1項第1款、道路
    交通標誌標線號誌設置規則第194條第1款、第206條第1款、
    第2款和第5款分別定有明文。對照以觀可知，當圓形紅燈亮
    時，車輛面對圓形紅燈表示禁止通行，不得超越停止線或進
    入路口。次按汽車駕駛人，行經有燈光號誌管制之交岔路口
    闖紅燈者，處1,800元以上5,400元以下罰鍰；並記違規點數
    3點，處罰條例第53條第1項、第63條第1項第3款亦有明文。
四、本院審查：
  (一)異議人駕駛車牌號碼KT2-782號重型機車，於94年8月15日9
    時6分許，行駛至臺17線及南38線路口處，因駕駛機車紅燈
    闖紅燈之違規，經舉發機關員警以異議人予以製單舉發，嗣
    原處分機關以異議人違規事實明確，裁處異議人罰鍰4,500
    元，並加記違規點數3點之事實，有原處分機關麻監裁罰字
    第裁75-MZ0000000號裁決書、舉發機關94年8月25日之第MZ0
    000000號舉發通知單，臺南縣警察局98年4月20日南縣警交
    字第0980015782號函及違規採證照片2幀等件為證，且異議
    人並未否認有闖越紅燈之情事，此部分事實已堪確定。雖異
    議人以上揭時、地有路口交通號誌故障而久候未待燈號改變
    云云置辯。經本院函查臺南縣政府上揭路口處於94年8月間
    有無任何通報故障及損壞維修紀錄，經臺南縣政府以98年6
    月5日府工交字第0980132700號函併附通報故障及損壞維修
    記錄在卷，可徵上揭路口並無異議人所稱之損懷情事，異議
    人之主張，並無理由。
  (二)惟按「本法施行前違反行政法上義務之行為應受處罰而未經
    裁處，於本法施行後裁處者，除第15條、第16條、第18條第
    2 項、第20條及第22條規定外，均適用之。前項行政罰之裁
    處權時效，自本法施行之日起算」，行政罰法第45條定有明
    文。次按「本法施行後，第27第1項所定行政罰之裁處權因3
    年期間而消滅；本法施行前，違反行政法上義務之行為應受
    處罰而未經裁處，於本法施行後裁處者，上開第27條第1項
    所定裁處權時效之計算，應注意依本法第45條第2項規定辦
    理」，行政機關因應行政罰法施行應注意之法制事項第10條
    定有明文。查行政罰法係於94年1月14日經立法院3讀通過，
    並經總統於同年2月5日公布，且該法第46條規定「本法自公
    布後1年施行」，是行政罰法第45條第2項所謂「前項行政罰
    之裁處權時效，自本法施行之日起算」，係指自95年2月5日
    起始生效，故行政罰法施行前違反行政法上義務之行為應受
    處罰而未經裁處者，於該法施行後裁處者，自應自行政罰法
    95 年2月5日施行之日起，計算3年之裁處權時效。另行政罰
    法第45條之立法意旨揭明：「本法施行前違反行政法上義務
    之行為應受處罰而未經裁處者，於本法施行後裁處時，其裁
    處權時效，除非個別行政法律另有規定，依其規定外，均自
    本法施行之日起算。至於有關時效期間之規定，自仍適用本
    法。」，查道路交通管理處罰條例就裁處權時效並無特別規
    定，是有關道路交通管理處罰條例案件之裁處權時效，自應
    依行政罰法第45條第2項之規定辦理。本件違規時間為94年8
    月15日，在行政罰法公布後，惟尚在行政罰法實施前，依行
    政罰法上開規定，原處分機關應於該法施行後3年內即98 年
    2月5日之前裁處，方不致罹於時效。查舉發機關就本件違規
    案件於94年8月25日已製單舉發，惟原處分機關就本件道路
    交通違規案件遲至98年4月29日方製作麻監裁罰字第裁75-MZ
    0000000號裁決書處罰異議人罰鍰4,500元並加計違規點數3
    點，顯已逾越行政罰法之3年時效規定，原處分機關就本件
    違規仍以裁罰，實有未洽。
  (三)綜上所述，異議人於前述時、地之違規事實既可認定，異議
    人之異議並無理由。惟原處分機關對本案之裁處權已罹於時
    效，卻逕行裁處異議人行政罰鍰，於法難謂相符，其裁處應
    予撤銷，並由本院逕為不罰之諭知。
五、據上論斷，應依道路交通管理處罰條例第87條第2 項、道路
    交通案件處理辦法第20條，裁定如主文。
中    華    民    國    98    年    8    月    31     日
                  交通法庭   法  官  廖建彥
以上正本證明與原本無異。
如不服本裁定應於送達後5日內向本院提出抗告狀（應附繕本）
。
                             書記官  吳揆滿
中    華    民    國    98    年    8    月    31     日


司法院資訊處製作；財團法人民間司法改革基金會備份。
